臺灣彰化地方法院刑事判決　　　　　　　　　　　　九十三年度自更(三)字第一號
　　自　訴　人　丁○○
　　被　　　告　乙○○
　　選任辯護人　施家治律師
　　被　　　告　甲○○
　　選任辯護人　陳青來律師
右列被告等因偽造文書等案件，由自訴人提起自訴，經本院於民國八十三年十一月十
七日以八十三年自字第一０九號判決後，自訴人不服提起上訴，經臺灣高等法院臺中
分院於八十四年十二月二十日以八十四年度上訴字第二四二三號判決原判決撤銷，發
回本院，再經本院於八十六年二月二十七日以八十五年度自更字第一號裁定後，自訴
人不服提起抗告，經臺灣高等法院臺中分院於八十七年六月三十日以八十七年度抗字
第一０六號裁定原裁定撤銷，發回本院，又經本院於八十八年六月十四日以八十七年
度自更字第二號判決後，自訴人不服提起上訴，經臺灣高等法院臺中分院於八十八年
九月十日以八十八年度上易字第一八九七號判決上訴駁回，自訴人不服提起上訴，經
最高法院於九十一年三月二十八日以九十一年度台上字第一六七七號判決原判決撤銷
，發回臺灣高等法院臺中分院，臺灣高等法院臺中分院再於九十一年八月十四日以九
十一年度上更（一）字第一六一號判決原判決撤銷，發回本院，再經本院於九十二年
八月一日以九十一年度自更（二）字第一號判決後，自訴人不服提起上訴，經臺灣高
等法院臺中分院於九十三年三月二十五日以九十二年度上訴字第一七九一號就原判決
關於乙○○、甲○○偽造樺進公司七十五年五月六日及同年七月二十六日之董監事聯
席會議紀錄部分撤銷，發回本院，本院審理判決如左：
    主  文
乙○○、甲○○均無罪。
    理  由
一、本件自訴意旨略以：被告乙○○、甲○○與訴外人丙○○基於共同犯意聯絡，偽
    造樺進木業股份有限公司（下簡稱樺進公司）七十五年五月六日及同年七月二十
    六日之董監事聯席會議紀錄二份，並持以向臺灣銀行宜蘭分行申請貸款，因認被
    告乙○○、甲○○涉共犯刑法第二百十六條之行使第二百十條之偽造私文書罪嫌
    云云。
二、按修正前之刑事訴訟法第三百二十三條規定，同一案件經檢察官偵查終結者，不
    得再行自訴。經查，本案自訴人丁○○雖於八十四年五月二十九日，對被告乙○○、甲○○提出詐欺取財暨偽造私文書之告訴，被告乙○○部分經臺灣彰化地方
    法院檢察署檢察官於八十四年九月三十日偵查終結，認為犯罪嫌疑不足，而以八
    十四年度偵字第三七三三號為不起訴處分，經自訴人聲請再議後，由臺灣高等法
    院臺中分院檢察署於八十四年十一月十六日以八十四年度議仁字第八七九號處分
    書駁回再議確定；被告甲○○部分經臺灣彰化地方法院檢察署檢察官簽移臺灣臺
    北地方法院檢察署，經該檢察署檢察官以罪嫌不足，於八十五年三月十二日偵查
    終結，而以八十四年度偵字第二二六○五號為不起訴確定在案，固有臺灣彰化地
    方法院檢察署檢察官八十四年度偵字第三七三三號不起訴處分書及臺灣高等法院
    臺中分院檢察署八十四年度議仁字第八七九號處分書及臺灣臺北地方法院檢察署
    檢察官八十四年度偵字第二二六○五號不起訴處分書各乙份在卷可稽，惟本案自
    訴人早於八十三年六月十五日已提起自訴在案，有蓋於自訴狀之本院收文戳可稽
    ，故本件並非偵查終結後始提起自訴之情形，應無修正前刑事訴訟法第三百二十
    三條規定「對同一案件，對檢察官偵查終結之案件再行自訴」之適用，於此，合
    先敘明。
三、次按犯罪之被害人得提起自訴，刑事訴訟法第三百十九條第一項前段定有明文。
    本案樺進公司七十五年五月六日及同年七月二十六日之董監事聯席會議紀錄上固
    皆無自訴人之簽名，惟自訴人既遭列名為出席之董事，樺進公司股東見上開董監
    事聯席會議紀錄，實難謂無誤認遭列名為出席董事之自訴人曾同意依討論事項之
    結論即先後向臺灣銀行宜蘭分行辦理額度為新台幣（下同）五百萬元以內之國外
    信用狀貸款及提高額度為六百萬元以內之國外信用狀貸款事宜之虞，準此，顯足
    生損害於遭列名為出席董事之自訴人，自訴人當係本案之直接受害人，自可提起
    本件自訴，亦同此說明。
四、然按犯罪事實應依證據認定之，無證據不得認定犯罪事實；又不能證明犯罪者，
    應諭知無罪之判決，刑事訴訟法第一百五十四條第二項、第三百零一條第一項分
    別定有明文。次按告訴人之告訴，係以使被告受刑事訴追為目的，是其陳述是否
    與事實相符，仍應調查其他證據以資審認；認定犯罪事實，所憑之證據，雖不以
    直接證據為限，間接證據亦包括在內；然而無論直接或間接證據，其為訴訟上之
    證明，須於通常一般之人均不致有所懷疑，而得確信其為真實之程度者，始得據
    為有罪之認定，倘其證明尚未達到此一程度，而有合理之懷疑存在時，即無從為
    有罪之認定，最高法院五十二年度台上字第一三○○號、七十六年度台上字第四
    九八六號判例可資參照。
五、本件自訴人認被告乙○○、甲○○涉有前揭犯行，無非係以其指訴及樺進公司七
    十五年五月六日及同年七月二十六日之董監事聯席會議紀錄二份為主要論據。訊
    據被告乙○○、甲○○均堅決否認前揭犯行，被告乙○○辯稱：伊未曾參與樺進
    公司七十五年五月六日及同年七月二十六日之董監事聯席會議，更未偽造該二份
    董監事聯席會議紀錄等語；被告甲○○則以：伊當時係臺灣銀行宜蘭分行之經理
    ，依銀行規定貸款須提出董監事聯席會議紀錄，而辦理貸款時係由丙○○、被告
    乙○○、自訴人及已死亡之陳金錐一同前來辦理借款，並共同將董監事聯席會議
    紀錄提出，伊僅負責形式審核，並不知樺進公司七十五年五月六日及同年七月二
    十六日之董監事聯席會議紀錄係遭偽造等語置辯。經查：
（一）核諸樺進公司員工戊○○於法務部調查局詢問時證述：樺進公司七十五年五月
      六日董監事聯席會議紀錄上所有的字皆係董事長丙○○所書寫，簽名亦係丙○○偽簽，並盜蓋伊之印章於其上，伊完全不知情，伊僅知樺進公司於七十五年
      間經營不佳，曾聽董事長丙○○言及須向銀行貸款以紓解公司資金週轉不佳窘
      況，至於董事長持上開會議紀錄向銀行貸款五百五十萬元之事，伊則完全不知
      情等語，縱認屬實，惟執此亦僅足以認定樺進公司七十五年五月六日之董監事
      聯席會議紀錄係樺進公司董事長丙○○所偽造，尚不足以作為認定被告乙○○
      、甲○○與丙○○有何犯意之聯絡及行為之分擔之證據甚明。再證人戊○○嗣
      於本院前審（九十一年度自更（二）字第一號）囑託臺灣臺北地方法院訊問時
      則改證稱：伊曾任職樺進公司擔任廠務員之工作，樺進公司七十五年五月六日
      及七月二十六日之董監事聯席會議紀錄非伊筆跡，但伊不知係何人製作等語，
      而否認知悉上述樺進公司七十五年五月六日及同年七月二十六日之董監事聯席
      會議紀錄二份係何人製作，則其於法務部調查局之證詞，是否屬實可信，即有
      斟酌之餘地，從而，依證人戊○○前開歧異不一之證詞，當無從充為被告乙○○、甲○○不利之證據，顯屬無疑。
（二）次者，被告乙○○及自訴人同為樺進公司向臺灣銀行宜蘭分行借款三百萬元之
      連帶保證人，其二人在該借款中之地位相同，並因此而同遭臺灣銀行宜蘭分行
      訴請連帶清償，此有臺灣宜蘭地方法院七十六年度訴字第五九號、第六十號民
      事判決書二份在卷可按，若謂被告乙○○與訴外人丙○○基於共同犯意聯絡，
      推由丙○○偽造前述樺進公司七十五年五月六日及同年七月二十六日之董監事
      聯席會議紀錄持以向臺灣銀行宜蘭分行貸款，則被告乙○○焉有將自己置於同
      屬被害人之理？是以，執此亦可推定被告乙○○與訴外人丙○○應無偽造上述
      董監事聯席會議紀錄之犯意聯絡無訛。
（三）再者，被告甲○○雖為臺灣銀行宜蘭分行經理，然銀行之貸款作業，係從徵信
      、對保、經辦員至主管經理核定後始放款，此為一般人所週知之程序，非個人
      所可上下其手，是以，僅有樺進公司七十五年五月六日及同年七月二十六日之
      董監事聯席會議紀錄，臺灣銀行宜蘭分行尚無從據此即核發款項，尚須自訴人
      於借據上簽名、並經對保、驗印、徵信等程序，始可核發款項，則被告甲○○
      以其擔任臺灣銀行宜蘭分行經理之職權，依據上有自訴人簽名之借款，並經對
      保、驗印、徵信等程序，及審核樺進公司辦理貸款時所提出之樺進公司七十五
      年五月六日及同年七月二十六日之董監事聯席會議紀錄，始核發貸款，亦難認
      有何不法之處。
（四）另被告甲○○於本院審理時固自承稱：伊與另外三位同學共四人匯款四百八十
      餘萬予丙○○，款項係匯至樺進公司，伊個人約出資二百萬元等語在卷，惟被
      告甲○○與訴外人丙○○雖有私人借貸關係，然亦無法即推認樺進公司七十五
      年五月六日及同年七月二十六日之董監事聯席會議紀錄係被告甲○○指示訴外
      人丙○○偽造，而以此遽為被告甲○○不利之認定，亦屬無疑。
（五）再者，被告乙○○、甲○○於另件經自訴人告訴偽造私文書案件，分經臺灣彰
      化、臺北地方法院檢察署檢察官調查後認定本件偽造樺進公司七十五年五月六
      日及同年七月二十六日之董監事聯席會議紀錄犯行均屬訴外人丙○○所為，與
      被告乙○○、甲○○無涉，而為不起訴處分確定等情，分別有上述臺灣彰化地
      方法院檢察署檢察官八十四年度偵字第三七三三號不起訴處分書、臺灣高等法
      院臺中分院檢察署八十四年度議仁字第八七九號處分書及臺灣臺北地方法院檢
      察署檢察官八十四年度偵字第二二六○五號不起訴處分書各乙份在卷可參，皆
      與本院同認本案被告乙○○、甲○○就行使偽造之樺進公司七十五年五月六日
      及同年七月二十六日之董監事聯席會議紀錄部分，與訴外人丙○○無何犯意聯
      絡及行為分擔，亦屬無訛。
六、綜上，依自訴人所舉之證據，均無法獲致被告乙○○、甲○○確有自訴人所指之
    行使偽造私文書犯行。此外，本院復查無其他積極證據，足以認定被告乙○○、
    甲○○與訴外人丙○○有何行使偽造私文書之犯意聯絡及行為分擔，揆諸首開條
    文及判例說明，自不能率為被告乙○○、甲○○有罪之推定，應為諭知被告乙○○、甲○○無罪之判決。
據上論斷，應依刑事訴訟法第三百四十三條、第三百零一條第一項，判決如主文。
中      華      民      國      九十三      年      八      月  二十七  日
                                臺灣彰化地方法院刑事第二庭
                                    審判長法官  李水源
                                          法官  李雅俐
                                          法官  游秀雯
右正本證明與原本無異。
如不服本判決，應於判決送達後十日內，向本院提出上訴狀（須附繕本）。
                                    法院書記官  陳文俊
中      華      民      國      九十三      年      九      月    三    日
